臺灣士林地方法院交通事件裁定　　　　　　　　　　九十三年度交聲字第二九六號
　　原處分機關　交通部公路總局臺北區監理所基隆監理站
　　異　議　人　松信交通事業股份有限公司
　　即受處分人
　　法定代理人　陳達桂
右列受處分人因違反道路交通管理處罰條例案件，對於交通部公路總局臺北區監理所
基隆監理站民國九十三年四月十五日所為之處分（原處分案號：基監字第裁四二─Ｃ
00000000號）聲明異議，本院裁定如左：
    主  文
原處分撤銷。
松信交通事業股份有限公司汽車所有人，汽車裝載貨物超過核定之總重量，處罰鍰新
臺幣壹萬玖仟元，並記汽車違規紀錄壹次。
    理  由
一、按汽車裝載貨物超過核定之總重量、總聯結重量者，處汽車所有人罰鍰，並記汽
    車違規紀錄一次，道路交通管理處罰條例第二十九條之二第一項定有明文；又有
    前項之情形，應責令改正或當場禁止通行，並處新臺幣（下同）一萬元罰鍰，超
    載十公噸以下者，以總超載部分，每一公噸加罰一千元（未滿一公噸以一公噸計
    算），同條例第二十九條之二第三項亦定有明文。
二、原處分意旨略以：本件異議人即受處分人松信交通事業股份有限公司所有之八Ｊ
    ─０四三號營業貨運曳引車，於民國九十三年三月九日下午一時四十分許，在臺
    北縣三重市○○路○段，經臺北縣警察局三重分局以北縣警交字第Ｃ00000
    000號通知單舉發：「裝載廢土、經會同司機過磅總載重四十三點二七噸、核
    重三十五噸、超重八點二七噸」違規，依道路交通管理處罰條例第二十九條之二
    第三項之規定裁處異議人一萬九千元等語。
三、異議人異議意旨略以：其半拖車為領有砂石專用車（標）之半拖車，根據警察機
    關取締違規砂石車注意事項第六條第一項規定，於九十三年五月三十一日前以核
    定之容積裝載及取締，故其適用容積法。且在上開注意事項第七條第六項中規定
    ，警方須丈量內框尺寸及拍照存證，以佐證載物超高，惟其向基隆監理站提出申
    訴，提出當日載物確實符合規定，並未有超出欄板之事實，然警方卻無法提供存
    證之照片及其丈量出的內框尺寸云云。
四、異議人對於其所有之上開營業貨運曳引車，確有於前揭時、地載運超重之違規事
    實乙節並不爭執，惟以前詞置辨，然查：
  (一)異議人所有上開營業貨運曳引車，於右揭時、地經警目測載運廢土超出欄板，並
    會同司機過磅後，測得總重為四十三點二七公噸、核重三十五公噸、超過八點二
    七公噸等情，業經證人即舉發本件之警員湯哲維到庭證稱：伊是因車禍到現場的
    ，一部砂石車與機車相撞，根據規定就要對砂石車過磅，過磅後明顯超載（有過
    磅單影本），車內已載滿泥土，所以其無法丈量，然經過的路面都有掉落之泥土
    ，且有看到泥土超出欄板，泥土超過車斗就要舉發等語明確，並有卷附過磅單乙
    紙可稽，足見異議人所有之上開車輛確有裝載廢土超過核定總重量之違規情形無
    訛。而證人湯哲維與異議人素不相識，僅因值勤舉發其有違規情事，當無設詞詬
    陷之理，其所為證述，應係可採。況前揭營業貨運曳引車經地磅過磅總重高達四
    十三點二七公噸，明顯超重八點二七公噸，則該車所載廢土之高度是用肉眼可輕
    易判斷，亦與常情無悖，足見證人湯哲維上開證詞堪以採信。從而，異議人僅空
    言其所載運廢土未超出欄板云云，僅屬事後卸責之詞，不可採信。
  (二)按「汽車裝載貨物超過核定之總重量、總聯結重量者，處汽車所有人罰鍰，並記
    汽車違規紀錄一次，其應歸責於汽車駕駛人時，除依第三項處汽車駕駛人罰鍰及
    依第六十三條第一項第二款記點外，汽車所有人仍應記該汽車違規紀錄一次」，
    「有前二項規定之情形者，應責令改正或當場禁止通行，並處新臺幣一萬元罰鍰
    ，超載十公噸以下者，以總超載部分，每一公噸加罰新臺幣一千元；超載逾十公
    噸至二十公噸以下者，以總超載部分，每一公噸加罰新臺幣二千元；超載逾二十
    公噸至三十公噸以下者，以總超載部分，每一公噸加罰新臺幣三千元；超載逾三
    十公噸者，以總超載部分，每一公噸加罰新臺幣五千元。未滿一公噸以一公噸計
    算」，道路交通管理處罰條例第二十九條之二第一項、第三項分別定有明文。又
    道路交通管理處罰條例係屬立法院通過，總統公布之法律，而警察機關取締違規
    砂石車注意事項則屬行政規則，屬行政機關的內部命令，依中央法規標準法第十
    一條規定，命令不得牴觸憲法或法律之規定，況交通部於九十年五月二十八日（
    九十）交路字第○○五六八三號函已說明為期落實道路交通管理處罰條例立法之
    意旨，並為加強裝載砂石、土方車輛之管理，裝載砂石、土方車輛回歸重量法之
    裝載取締標準及配套之實施日期規定如次：一、登檢合格之砂石標示車：於九十
    一年五月三十一日前以核定之容積裝載及取締，自九十一年六月一日起均應依行
    車執照核定之重量裝載及取締。二、砂石標示車以外之砂石車：自本（九十）年
    六月一日起依行車執照核定之重量裝載及取締。三、「道路交通管理處罰條例」
    第二十九條之一有關裝載砂石、土方未依規定使用專用車輛或其專用車廂未合於
    規定或變更車廂者，及其車廂打造或改裝業處罰之規定：俟砂石專用車制度於九
    十一年五月三十一日完成建立後，自九十一年六月一日起適用。四、為簡化行政
    作業及考量實務，即日起公路監理機關不再核發砂石標示牌等，主管機關交通部
    亦已表明登檢合格之砂石標示車，自九十一年六月一日起均應依行車執照核定之
    重量裝載及取締，是法律已明文規定，自應依法律之規定處理，異議人之異議自
    無可採。
  (三)至前揭警察機關取締違規砂石車注意事項第六條係規定「砂石車裝載取締原則及
    配套實施日程」，僅在提供警察機關取締超載時攔查車輛及取締應注意之事項，
    參諸道路交通安全規則禁止車輛超載之本旨，除避免車輛因超重致道路之損害外
    ，更有慮及此時不易煞車而對其他用路人危害甚鉅之考量在內，從而上開注意事
    項不能違背道路交通安全規則及道路交通管理處罰條例之立法保障初衷，任意附
    加之限制取締方式規定顯與上開法律規範相違，亦無拘束法院適用該等道路安全
    法規之權。是故，異議人經過磅測重已明顯超重，自應依法加以處罰，以維安全
    ，不能以提示性之注意事項規定而解免其責，否則九十三年五月三十一日前，所
    有砂石專用車或標示車，均可不逾容積卻超重方式承運，如此法文豈不成形同虛
    人所有前開車號汽車之違規行為堪以認定。
  (四)異議人又以員警舉發未依「警察機關取締違規砂石車注意事項」之規定丈量內框
    尺寸及拍照存證等情置辯，然查，異議人提出之「警察機關取締違規砂石車注意
    事項」，其中第七點舉發程序及注意事項（六）雖定有：砂石專用車、砂石標示
    車車廂變更或載運砂石超出欄板，施以過磅舉證時，除於違規單上記明重量外，
    應將「車廂變更或載運砂石超出欄板」一併註記，同時為避免舉發及裁罰爭議，
    應於違規通知單上加註拖車號牌、丈量之內框長寬高，或就違規事實必要拍照存
    證（如載物超高或變更車體等），業務單位應確實審核、查證後，始予移送處罰
    機關等語，然細繹上開規定之內容及究其性質，可知上開規定係內政部警政署為
    避免砂石車違規事件之舉發及裁罰發生爭議，而特就相關取締過程之應注意事項
    予以明定，以促請警察機關於執行時加以注意，惟上開注意事項應為內政部警政
    署所頒布之內部行政規則，並非屬舉發砂石車違規事件之法定程式要件，易言之
    ，砂石車確有違規事實而遭警舉發，縱舉發之警員於舉發過程未依上開規定內容
    逐項辦理，乃僅涉倘事後該違規事件就舉發過程發生爭議，而經為處罰機關不利
    認定時，該舉發警員是否應負因執行勤務有疏失所生之內部行政責任範疇，尚非
    因之得逕認該舉發過程不符法定程式而不生效力，或進而認定該舉發之違規事實
    並不存在，基此，縱異議人此部分所辯事實為真，亦尚不得遽為其有利之認定。
  (五)綜上所述，本件異議人所有之前揭營業貨運曳引車之違規事實明確，原處分機關
    以異議人前開營業貨運曳引車超載八點二七公噸，依道路交通管理處罰條例第二
    十九條之二第三項之規定，裁處異議人罰鍰一萬九千元與法雖無不合，然原處分
    漏未依道路交通管理處罰條例第二十九條之二第一項之規定記汽車違規紀錄一次
    ，則有違誤之處。本件異議人之異議雖無理由，然原處分既有上述違誤之處，自
    應由本院依道路交通案件處理辦法第二十條前段之規定撤銷原處分，並依法自為
    裁定如主文第二項所示。
據上論斷，應依道路交通案件處理辦法第二十條前段，裁定如主文。
中　　　華　　　民　　　國　　九十三　　年　　　九　　　月　　二十一　　日
                                    臺灣士林地方法院交通法庭
                                        法  官  許  碧  惠
右正本證明與原本無異。
如不服本裁定應於送達後五日內向本院提出抗告狀。
                                        書記官  陳  美  英
中　　　華　　　民　　　國　　九十三　　年　　　九　　　月　　二十九　　日
